臺灣彰化地方法院刑事判決　　　　　　　　　　　　　八十八年度易字第四八二號
　　公　訴　人　臺灣彰化地方法院檢察署檢察官
　　被　　　告　乙○○
　　選任辯護人　楊振芳律師
右列被告因偽造印文案件，經檢察官提起公訴（八十七年度偵字第五三○八號），本
院判決如左：
    主  文
乙○○無罪。
    理  由
一、公訴意旨略以：被告乙○○係設於彰化縣和美鎮○○里○○路二九五號之永固企
    業社之負責人，專門從事修理怪手行業，因其於民國八十六年、八十七年間所收
    受之部分客票有記載指明受款人為震達交通器材有限公司、彰鹿重機、雄隆重機
    有限公司、鉅曄實業有限公司、協泰重機材料行、兆益貿易有限公司、川隆貿易
    有限公司、名盈工程股份有限公司、泰和汽車材料行、漢龍行、力達貿易有限公
    司、三億企業有限公司、聖生企業有限公司、連冠企業股份有限公司、高舺工業
    有限公司、祥光工業股份有限公司、鉅工實業股份有限公司、永固機車行、甲○
    ○○  ○業社、午○○○○配廠等二十家行號，其為領取前開支票之票款或背書
    轉讓前開支票，竟未經前開公司、行號之同意或授權，基於概括之犯意，連續偽
    造前開公司、行號之印章，並將之偽造於所收受客票背面之領款人欄內，足以生
    損害於前開公司、行號之權益。因認被告涉有刑法二百十七條之偽造印文罪嫌云
    云。
二、按犯罪事實應依證據認定之，無證據不得推定其犯罪事實；又不能證明被告犯罪
    或其行為不罰者，應諭知無罪之判決，刑事訴訟法第一百五十四條第三百零一
    條第一項分別定有明文。又認定不利於被告之事實，須依積極證據，苟積極之證
    據不足為不利於被告之事實認定時，即應為有利於被告之認定，更不必有何有利
    之證據，最高法院三十年上字第八一六號判例亦有明文。
三、公訴人認被告涉犯前開罪嫌，係以被告於八十七年六月二十六日上午十一時二十
    分偵訊時之自白，及其偽刻之印章二十枚扣案可證，其犯行洵堪認定等語為其主
    要論據。惟訊據被告固坦承刻有前開印章等情不諱，惟堅詞否認有何偽造印文之
    犯行，辯稱：伊曾借甲○○○○業社、午○○○○配場之名義標工程，經負責人
    蔡錦鍊、己○○同意刻印，以便書寫標單；伊與震達交通器材有限公司、雄隆重
    機有限公司、鉅曄實業有限公司、協泰重機材料行、兆益貿易有限公司、川隆貿
    易有限公司、名盈工程股份有限公司、漢龍行、力達貿易有限公司、三億企業有
    限公司、聖生企業有限公司、連冠企業股份有限公司、高舺工業有限公司、祥光
    工業股份有限公司、鉅工實業股份有限公司、甲○○○○業社、泰和汽車材料行
    有交易往來，為順利領取記載前開公司為領款人之客票，有經各該公司、行號負
    責人之同意或授權而刻印；永固機車行亦為伊所經營、彰鹿重機則為籌備中之公
    司，伊是為命名才刻印，伊無偽造印文等語。經查：本院傳訊震達交通器材有限
    公司負責人巳○○、雄隆重機有限公司負責人卯○○、協泰重機材料行負責人辛
    ○○之夫陳俊吉、兆益貿易有限公司負責人辰○○、川隆貿易有限公司負責人子
    ○○、名盈工程股份有限公司負責人寅○○、漢龍行負責人廖大瓏、力達貿易有
    限公司實際負責人壬○○、聖生企業有限公司負責人庚○○、連冠企業股份有限
    公司負責人戊○○、高舺工業有限公司負責人丑○○、祥光工業股份有限公司實
    際負責人壬○○、鉅工實業股份有限公司中部地區負責人李金源、泰和汽車材料
    行負責人癸○○到庭，並提示扣案之印文供其辨認後，渠等均具結證稱與被告有
    業務往來，有同意或授權被告刻印以便領款等語，另證人即甲○○○○業社負責
    人蔡錦鍊、午○○○○配場負責人己○○於本院審理時亦具結證稱被告有借其行
    號標工程，其有同意被告刻印等語。另證人三億企業有限公司負責人丁○○於本
    院審理時雖證稱不記得是否有授權或同意被告刻印等語，然其因不復記憶，不能
    率爾推定被告未經其同意或授權而未顆該公司之印章；另證人即鉅曄實業有限公
    司負責人丙○○於本院審理時雖證稱未同意或授權被告刻印，惟又自承其公司迄
    今未有支票退票或受追索票款之情事，堪認被告辯稱有經其同意刻印等語，尚非
    無據。再者，被告於偵訊時經公訴人訊問：你為何刻印？作何用？，其答以：「
    都是我刻的，我收到客票，上面有指名收款人，有時不知指定受款人公司在哪裡
    ，我就刻印蓋上支票背書，再拿去代收，或轉讓別人」等語，公訴人並未深究被
    告是否經前開公司、行號同意或授權刻印，即遽論被告涉有偽造印章之犯行，稍
    嫌速斷。綜上，被告係經前開公司、行號負責人之同意或授權刻印以便領取票款
    或轉讓支票，自無偽造印章、印文可言。是被告上揭所辯，經調查結果，應堪採
    信。此外，復查無其他積極證據，足認被告有何公訴人所指之犯行，揆諸首開說
    明，不能證明被告犯罪，自應為無罪之諭知。
據上論斷，應依刑事訴訟法第三百零一條第一項，判決如主文。
本案經檢察官許嘉龍到庭執行職務。
中      華      民      國    九十一    年    十一    月      六      日
                                  臺灣彰化地方法院刑事第一庭
                                      法      官  宋  恭  良
右正本證明與原本無異。
如不服本判決，應於判決送達後十日內向本院提出上訴狀，其未敘述理由者並應於提
出上訴狀後十日內向本院補提理由書（應附繕本)。
告訴人或被害人對於判決如有不服具備理由請求檢察官上訴者，其上訴期間之計算係
以檢察官收受判決正本之日期為準。
                                      法院書記官  劉  玫  金
中      華      民      國    九十一    年    十一    月      七      日
